臺灣高等法院臺中分院刑事判決　　 94年度上更(二)字第163號
上　訴　人
即　被　告　乙○○
選任辯護人　吳瑞堯律師
　　　　　　周思傑律師
上列上訴人，因被告違反貪污治罪條例等案件，不服臺灣臺中地
方法院九十年度訴字第一一三一號，中華民國九十一年五月十日
第一審判決（起訴案號：臺灣臺中地方法院檢察署九十年偵字第
三○一六號、第六三二二號）提起上訴，經本院判決後，由最高
法院第二次發回審理，本院判決如下：
    主  文
原判決關於乙○○購辦公用物品，有其他舞弊情事暨定執行刑部
分均撤銷。
乙○○連續依據法令從事公務之人員，侵占公用財物，處有期徒
刑拾年貳月，褫奪公權陸年。所得財物新台幣肆拾陸萬貳仟玖佰
伍拾伍元，應予追繳發還國立中興大學，如全部或一部無法追繳
時，以其財產抵償之。
    事  實
一、乙○○係國立中興大學研究發展處（下稱中興大學研發處）
    之組員兼秘書，負責辦理該研發處之財物採購、經費運用與
    財物管理等公務，係依據法令從事公務之人員。其竟自民國
    （下同）八十八年七月起，利用職務上經辦委外印製研發會
    議、中興大學ＩＳＯ認證業務等相關會議之資料與紀錄、及
    採購影印紙、文具用品、電腦耗材、及中興大學研發處日常
    用品之機會，基於概括犯意，連續為下列行為：
  (一)購辦公用物品浮報價額、數量及利用職務上之機會詐取財物
    、侵占公用財物、填製不實會計憑證、行使公文書不實登載
    部分：乙○○意圖為自己不法之所有，向中一影印社購辦公
    用物品後，向中興大學浮報價額、數量詐取財物，並請領應
    給付中一影印社、中和文具行及正宜電器行等廠商貨款，於
    領款後拒不給付，予以侵占入己，詳情如下：
  1.中一影印社部分：乙○○於八十八年七月起至八十九年九月
    二十六日間，委請中一影印社負責人謝玉女（業經原審判處
    有期徒刑三月，緩刑二年確定）影印裝訂資料及採購影印紙
    等物品，實際支出金額為新台幣（下同）二十一萬一千三百
    零八元，然乙○○竟以其夫張經宇曾因私人用途於該影印社
    影印及購買影印紙為由，先後要求謝玉女開立填製如附表二
    所列三十四張統一發票，金額共計四十二萬二千七百元，供
    其向中興大學報銷請款，即持內容不實之發票，將此不實內
    容登載於職務上所掌之請款憑證上，向中興大學請款，足以
    生損害於中興大學。其中，乙○○完成報銷請款程序者計有
    三十一張統一發票，金額為三十五萬五千一百二十元，亦即
    浮報價額、數量達十四萬三千八百十二元，以此方式向中興
    大學請領詐取財物。另實際交易金額為二十一萬一千三百零
    八元部分，僅由中興大學出納組以電匯方式給付中一影印社
    五筆貨款，金額共計十二萬元，其餘應給付中一影印社之貨
    款九萬一千三百零八元，悉數為乙○○於領款後侵占入己，
    拒不發給謝玉女。。
  2.中和文具行及正宜電器行部分：八十九年七月間，中興大學
    研發處人員，在中和文具行賒帳文具用品三批，該文具行負
    責人林玉雲即開立號碼分別為ＢＶ00000000、ＢＶ
    00000000、ＢＶ00000000號（上訴審誤為
    00000000），金額分別為九千八百元、五千四百元
    及六千五百元之統一發票三張（參見附表十），交由乙○○
    請領貨款，詎料乙○○於中興大學將前述款項全部核發後，
    竟將所領取之前述貨款，拒不發給中和文具行而侵占入己。
    另外，八十九年七月間，中興大學研發處請正宜電器行更換
    辦公室之接地插座及線路，並購買乾電池、錄影及錄音帶等
    物品，正宜電器行負責人賴信旭即開立號碼各為ＢＶ000
    00000（前審誤為00000000號）、ＢＶ000
    00000號，金額分為九千一百元、九千八百元統一發票
    二張（參見附表十一），交付乙○○請領貨款，詎料乙○○
    於同月，中興大學將前述款項核發後，竟將所領取之前述貨
    款，拒不發給正宜電器行侵占入己。乙○○於中興大學將前
    述款項全部核發後，將所領取之前述貨款，侵占應給付中和
    文具行及正宜電器行之金額，共計四萬零六百元。
  (二)利用職務上之機會詐取財物、填製不實會計憑證、行使偽造
    私文書、行使公文書登載不實部分：乙○○意圖為自己不法
    之所有，陸續要求與其明知為不實事項而填製會計憑證具犯
    意聯絡之林順孝（業經原審判處有期徒刑三月，緩刑二年確
    定）、謝玉女等人，由渠等提供不實統一發票或空白收據給
    乙○○，再由乙○○以行使偽造私文書、行使公文書登載不
    實等方式，向中興大學報銷請款，乙○○除親自製作填寫不
    實之請款憑證外，為規避事後稽核採購責任，先後誘導不知
    採購詳情之中興大學研發處工讀生曾志峰、陳友琪，及約僱
    人員林玫姿等人，於前述請款憑證上「經辦」、「驗收」及
    「領款」等欄位簽章，轉呈不知採購詳情之研發處處長宋濟
    民核章後，用以虛報不實採購品項、價額、數量，向中興大
    學詐取研發處之行政業務費，其具體情形如下：
  1.寰太科技股份有限公司部分：乙○○於八十九年一月及五月
    間，先後向寰太科技股份有限公司（下稱寰太科技公司）私
    下購買桌上型電腦主機與ＥＰＳＯＮ印表機各一部，金額各
    為三萬五千一百元、七千六百元，乙○○簽發個人支票一張
    用以支付電腦主機貨款，及以現金支付印表機貨款，惟事後
    卻要求該公司負責人林順孝分別開立填製如附表一所載：買
    受人為中興大學，品名各為「彩色墨水匣ＨＰ」、「碳粉匣
    ＨＰ」、「噴墨專用紙七二○ＤＰＩ」等電腦耗材品名統一
    發票五張（發票號碼各為ＺＢ00000000、ＺＢ00
    000000、ＺＢ00000000、ＺＢ000000
    00及ＺＺ00000000號，前四張合計三萬五千一百
    元，另外，編號ＺＺ00000000號、金額九千一百三
    十元發票，係預先開立供日後購買印表機使用），供乙○○
    向中興大學請款。乙○○又於同年八月間，明知與寰太科技
    公司間並無交易事實，仍要求該公司負責人林順孝開立買受
    人為中興大學，發票號碼為ＢＶ00000000、ＢＶ0
    0000000號，金額分別八千二百元、九千四百元之統
    一發票二張（參見附表一），以供乙○○向中興大學請款，
    乙○○並給付發票金額之一成共計一千七百六十元予寰太科
    技公司作為補償營業稅、營利事業所得稅及利得之用，乙○
    ○先後以寰太科技公司不實發票請款，使中興大學陷於錯誤
    ，虛報所得款項詐取共計六萬一千八百三十元，足以生損害
    於中興大學。
  2.美美打字行部分：乙○○於八十八年七月起至八十九年九月
    二十六日間，向美美打字行負責人謝玉女索取空白收據一批
    ，偽填不實採購品項及金額請款，使中興大學陷於錯誤，向
    中興大學虛報請領詐取共二十六筆金額（參見附表三），合
    計五萬四千七百九十元，足以生損害於中興大學。
  3.上立鎖印行部分：乙○○於八十九年三月間，與上立鎖印行
    交易後，向其負責人周新財偽稱，欲以實際交易之項目分別
    開立收據，請周新財提供空白收據二張，並表示會將舊收據
    作廢。然事後乙○○卻基於行使偽造私文書犯意，於上開二
    張上立鎖印行之空白收據上，填具日期為三月十日，品名裝
    鎖、配鎖、鎖匙等項目，金額分別為一千九百四十元及一千
    八百元之不實內容，附於憑證編號一九三及憑證編號二○○
    ，持之向中興大學虛報請領詐取財物（參見附表五）。又乙
    ○○之妹萬國華住處，於八十九年八月六日遭竊後，亦由上
    立鎖印行負責人周新財前往更換大門門鎖，並開立收據一張
    ，詎乙○○明知此項支出係私人用途，竟基於上開偽造私文
    書並行使之概括犯意，持此張收據，並於其上加註實付二○
    ○○（二千元）字樣後，附於憑證編號三一四，向中興大學
    虛報請領詐取財物（參見附表五），足以生損害於中興大學
    。
  4.今齊有限公司及丞毅儀器有限公司部分：乙○○於八十九年
    七月間，以私人名義，向今齊有限公司負責人江誠財購買鈣
    離子濾心、逆滲透濾心、鈣離子添加劑、水質測試組及淨化
    心等物品作為己用，乙○○取得上開物品後，竟以供中興大
    學研發處飲水機及洗手臺過濾系統更換耗材之使用為由，持
    上述公司所開立之發票（參見附表六），向中興大學報銷請
    領，此部分共計虛報款項詐取二萬五千元。乙○○又於八十
    九年七月間，以私人名義，向丞毅儀器有限公司負責人江烑
    生購買雙子星淨化濾心、雙子星軟化濾心等物品作為己用，
    乙○○取得上開物品後，竟以供中興大學研發處飲水機及洗
    手臺過濾系統更換耗材之使用為由，持上述公司所開立之發
    票（參見附表七），向中興大學報銷請領，此部分共計虛報
    款項詐取九千五百元。總計，乙○○以今齊有限公司及丞毅
    儀器有限公司之上開發票，虛報詐取共計三萬四千五百元，
    足以生損害於中興大學。
  5.天一印刷材料行部分：天一印刷材料行與中興大學研發處間
    ，並無直接生意往來，詎乙○○於八十九年三月至七月間，
    竟利用輾轉得來如附表八所示之天一印刷材料行空白收據六
    張，基於上開行使偽造私文書之概括犯意，於其上填寫印刷
    、牛皮信封、邀請卡及其金額等不實交易資料後，向中興大
    學報銷請款，虛報詐取款項共計一萬二千零八十五元，足以
    生損害於中興大學。
  6.興大照相材料行部分：乙○○於八十九年七月間，向興大照
    相材料行負責人李炳熞，偽稱欲購幻燈片、鋰電池及軟片、
    相片等物品，然要求李炳熞開立如附表九所示統一發票二張
    （發票號碼為ＢＶ00000000、ＢＶ0000000
    0，金額分別為九千三百元、八千九百九十元），供其報銷
    核撥經費，俟通知再行交貨付款，詎乙○○逕以上開不實交
    易之發票完成報銷請款，卻向李炳熞謊稱經費遲未撥發，故
    無法進行交易，此部分虛報詐取款項共計一萬八千二百九十
    元，足以生損害於中興大學。
  (三)嗣中興大學研發處新任研發長，於八十九年十月份接任後，
    發覺有異，經法務部調查局中部地區機動工作組調查後，於
    乙○○住處扣得電腦主機、印表機、帳冊影本、乙○○之郵
    政儲金簿影本、美美打字行空白收據一冊等物（詳如扣押物
    清單所載），始查悉上情。
二、案經臺灣高等法院臺中分院檢察署移請臺灣臺中地方法院檢
    察署檢察官指揮法務部調查局中部地區機動工作組調查後偵
    查起訴。
    理  由
一、按被告以外之人（包括證人、鑑定人、告訴人、被害人及共
    同被告等）於審判外之陳述雖不符刑事訴訟法第一百五十九
    條之一至之四等四條之規定，而經當事人於審判程序同意作
    為證據，法院審酌該言詞陳述或書面陳述作成時之情況，認
    為適當者，亦得為證據；當事人、代理人或辯護人於法院調
    查證據時，知有刑事訴訟法第一百五十九條第一項不得為證
    據之情形，而未於言詞辯論終結前聲明異議者，視為有前項
    之同意，同法第一百五十九條之五定有明文。本案下列所引
    之證據，於本院審理時予以提示並告以要旨，各經檢察官、
    辯護人及被告表示意見。當事人或辯護人已知該等筆錄乃傳
    聞證據，均未於言詞辯論終結前對該等筆錄內容異議，本院
    審酌上開筆錄作成時，並無人情施壓或干擾，亦無不當取供
    之情形，認為以之作為本案之證據亦屬適當，是下列證人於
    調查站或偵查中之證言自均具有證據能力，合先說明。
二、訊據上訴人即被告（下稱被告）乙○○固坦承其於前開時間
    ，係中興大學研發處組員兼秘書，負責辦理研發處財物採購
    、經費運用與財物管理等業務，此部分事實，並經證人即中
    興大學研發處研發長陸大榮證稱屬實，且有中興大學研發處
    相關法令規章彙編（內載該處組織架構與權責表）扣案可稽
    ，雖辯護人於本院本審審理時為被告辯護稱：被告乙○○並
    不具現行刑法之公務員身分云云，惟按刑法第十條第二項關
    於公務員之定義，原規定「稱公務員者，謂依法令從事於公
    務之人員」，修正公布為「稱公務員者，謂下列人員：一
    依法令服務於國家、地方自治團體所屬機關而具有法定職務
    權限，以及其他依法令從事於公共事務，而具有法定職務權
    限者。二　受國家、地方自治團體所屬機關依法委託，從事
    與委託機關權限有關之公共事務者」，並自九十五年七月一
    日施行。而貪污治罪條例第二條原規定「依據法令從事公務
    之人員，犯本條例之罪者，依本條例處斷；其受公務機關委
    託承辦公務之人，犯本條例之罪者，亦同」，亦於九十五年
    五月三十日配合刑法之修正而修正公布為「公務員犯本條例
    之罪者，依本條例處斷」，同自九十五年七月一日起施行；
    與刑法採同一之公務員定義。查被告既係國立中興大學研發
    處負責辦理財物採購、經費運用與財物管理之人，即屬公立
    學校依政府採購法等法令承辦採購之人員．自符合「其他依
    法令從事於公共行政事務而具有法定職務權限之人員」，而
    得視為刑法上之公務員（刑法第十條第二項修正理由第四點
    可資參照）。因此上開辯稱，尚不足採，先此敘明。另被告
    乙○○矢口否認有公訴人所指控之上開犯罪情事，並先後辯
    稱：
  1.關於「中一影印社」及「美美打字行」部分：原判決雖依據
    謝玉女之供述，認定其浮報所得款項為十九萬八千六百零二
    元，另侵吞九萬一千三百零八元，但謝玉女於檢察官訊問時
    已供稱：「裡面有不到十萬元是因張經宇來我店中影印及買
    影印紙付現金，我未開發票，是裝訂成冊的書，不是研發處
    的，但也像是學校的書，好像是農產品方面的書」等語，在
    原審又供稱：「八十八年七月間到九月間，中興大學與我交
    易是二十一萬一千三百零八元，這是記帳的部分，另外，乙
    ○○付現金及張經宇與我交易付現金部分，計有十四多萬元
    ，現金部分並沒有記載在帳簿上，都是付款後我再開發票」
    等語，依謝玉女之上開供述，謝玉女與研發處交易之金額，
    至少有三十五萬餘元，足證其在調查站供述消費二十四萬二
    千四百九十二元，並非實在。其另供述消費金額為二十一萬
    一千三百零八元，顯見記帳不確實，所供被告另有侵吞九萬
    一千三百零八元，亦值得商榷，其亦未向謝玉女索取空白收
    據，公訴人此部分之指訴，與事實不符。
  2.關於寰太科技公司部分：依林順孝供述，被告係在八十九年
    一月間（依送貨單之記載，應在八十九年二月間）購買電腦
    主機，送貨時並未收款，因而向被告催收，林順孝在催收後
    ，即被要求開立四紙發票。惟對照附表一所列四張發票之時
    間，除憑證編號一六五之發票日期係在送貨前之八十九年二
    月十四日外，其餘編號一六七、一七八、一八○之發票日期
    ，均係在送貨前之八十九年一月二十日、八十九年一月二十
    七日、八十九年一月二十六日，顯見林順孝供述，與上開證
    據，明顯矛盾。林順孝雖於法院調查時，證稱公家機關之發
    票，有時候會配合買方需要而空下來云云，但此非常態，應
    請林順孝提出確實證明，而上開四張發票中，跳過ＺＢ00
    000000號，亦非合理，應請林順孝提出公司帳冊證明
    ，是其並無公訴人此部分所指訴之犯行。
  3.關於上立鎖印行、今齊有限公司、丞毅儀器有限工司、天一
    印刷材料行、興大照相材料行、中和文具行、及正宜電器行
    等部分：其並無不法請款，或領款後拒不給付之行為，證人
    周新財、江誠財等證人所為不利於被告之證詞，應係事後記
    憶糢糊所致。且其有無領款，亦應調查。其中，天一印刷材
    料行確實與中興大學研發處有生意往來，該公司所提出之估
    價單及發票，雖記載「宇真公司」購買，但「宇真公司」於
    八十九年四月一日即已停止營業，當時既在停業期間，不可
    能有交易之事實，其上記載「宇真公司」購買，應係天一印
    刷材料行之會計誤載所致，其均無此部分之犯罪云云。
三、但查，扣案黏貼(請款)憑證用紙及其上所附發票、收據等，
    均係被告乙○○親自處理，並向中興大學請領款項後，均交
    予被告乙○○等情，業據證人林玫姿（中興大學研發處臨時
    約聘雇人員）、曾志峰、陳友琪（均為中興大學研發處工讀
    生）供述甚詳，雖上開單據之經辦、驗收、主管欄，並非均
    蓋有被告之職章。但查，證人曾志峰、陳友琪先後於調查時
    及偵審中證稱：「因為渠等遲未交付（印章），故乙○○即
    擅自替我二人刻印，並放在其辦公桌抽屜內由其保管，由其
    製作請款黏貼憑證後，方將印章及證憑交由我或陳友琪持至
    會計室辦理核銷，再至事務組請款」、「但我不記得是否授
    權被告去刻章」等語（參見三○一六號偵查卷二三四、二四
    九頁，查字第一三六號卷六四頁，原審卷三一二頁）。證人
    林玫姿於調查偵查亦證稱：「‧‧‧且在經辦人欄已蓋有陳
    友琪方章狀況下，囑咐我在該等憑證之主管證明或驗收欄上
    蓋章即可，因為渠為主管，且我對學校請款作業流程並不熟
    悉，因此並未質疑此作法」等語（參見同上偵查卷二三一、
    二四八頁）。此外，確於被告住處扣得曾志峰、陳友琪私章
    各一顆，有法務部調查局搜索及扣押筆錄在卷足憑，可見被
    告因證人曾志峰陳友琪遲未交付印章，乃便宜刻製渠等印章
    ，並放在辦公室使用，且該使用情節為證人多次接觸而可知
    悉，被告辯稱工讀生不能使用職章，需使用一般方章云云，
    尚堪採信，自難認被告另犯有偽造印章之犯行。惟被告利用
    上開三位證人不知採購之詳細流程，且為規避事後稽核採購
    責任，乃先後誘導不知採購詳情之約雇人員林玫姿、工讀生
    曾志峰、陳友琪等人，於前述請款憑證之「經辦」、「驗收
    」及領款等欄位簽章，實際上仍係由被告全權處理所有請款
    憑證及報銷請領事宜，亦甚顯然，要堪認定。且查：
  (一)中一影印社及美美打字行部分：
  1.被告於八十八年七月起至八十九年九月二十六日間，委請中
    一影印社負責人謝玉女影印裝訂資料及採購影印紙等物品，
    實際交易金額為二十一萬一千三百零八元，但被告竟以其配
    偶張經宇曾因私人用途，到該影印社影印及購買影印紙為由
    ，先後要求謝玉女開立填製如附表二所列三十四張統一發票
    ，金額共計四十二萬二千七百元，供其向中興大學報銷請款
    ，其中，有三十一張統一發票金額共計三十五萬五千一百二
    十元，已經完成報銷請款程序，亦即浮報詐取十四萬三千八
    百十二元。其中，實際交易金額為二十一萬一千三百零八元
    ，就此實際交易金額部分，僅由中興大學出納組以電匯方式
    給付中一影印社五筆貨款，金額共計十二萬元，其餘應給付
    中一影印社之貨款九萬一千三百零八元，悉數由被告領款後
    侵占入己，拒不發給謝玉女等情，業據證人即共同被告謝玉
    女於偵審中指述明確，並有帳冊影本、發票明細對帳單影本
    各一份附卷可稽，事證極為明確。證人謝玉女雖於檢察官訊
    問時曾供稱：「裡面有不到十萬元是因張經宇來我店中影印
    及買影印紙付現金，我未開發票，是裝訂成冊的書，不是研
    發處的，但也像是學校的書，好像是農產品方面的書」云云
    ，在原審亦供稱：「八十八年七月間到九月間，中興大學與
    我交易是二十一萬一千三百零八元，這是記帳的部分，另外
    ，乙○○付現金及張經宇與我交易付現金部分，計有十四多
    萬元，現金部分並沒有記載在帳簿上，都是付款後我再開發
    票」云云，於本院前審及更審時供稱：被告乙○○與其配偶
    張經宇與伊另有十四多萬元現金交易，並有開發票云云。惟
    查，證人謝玉女於本院前審訊問時坦承：不知張經宇前去影
    印及買影印紙付現金部分，是否與中興大學研發處有關，此
    部分消費有開發票部分，更與伊在檢察官訊問時供稱：此部
    分消費未開發票乙節，明顯不符。再徵之共同被告謝玉女於
    偵查除為上開供述外，並另供稱：「因為我跟他先生收的是
    營業價，也都不含營業稅，所以這部分我再開發票，我要向
    乙○○收百分之五的營業稅」等語以觀（參見三○一六號偵
    查卷三四二頁），則被告之配偶張經宇，上開前去中一影印
    社及美美打字行消費之部分，張經宇並未向謝玉女索取發票
    ，應甚明確。
  2.而中興大學研發處除被告乙○○外，尚有其他工讀生，何需
    委由共同被告張經宇代辦中興大學研發處採購之事。又共同
    被告張經宇果有代替中興大學研發處為採購行為，豈會不當
    場要求謝玉女開立發票以供領款？是被告此部分所辯，不合
    情理，自難輕信。再者，證人謝玉女於調查站應訊時已供稱
    ：「興大研發處人員乙○○在美美打字行、中一影印社消費
    時，只是簽帳而已並不付現（就我記憶所及，乙○○只付現
    一次）」、「因興大研發處與美美打字行、中一影印社實際
    交易之項目，並未一一當場開立收據或發票，而係由萬女要
    求時，依渠要求額度開立發票，以至於與實際交易金額不相
    同」等語（參見同上偵查卷一二六、一二七頁），嗣經檢察
    官訊問時供證：「沒有（其他帳冊），（與中興大學乙○○
    之交易）所有交易都在裡面（即編號四之一之帳冊）」、「
    交易金額沒有那麼多」、「他們的交易都是以簽帳方式進行
    」等語（參見同上卷一七九頁）。謝玉女於檢察官訊問時，
    亦未供述被告有以現金交易十四萬餘元之事，反係供稱：「
    其餘的十萬左右是乙○○說她要請款清償對我賒欠的錢」云
    云（參見同上卷三四二頁），足證被告此部分所辯，並非實
    在。且本案經查扣物品中，編號壹之十帳冊資料內，有詳載
    中興大學研發處自八十八年九月二十日至八十九年九月二十
    六日止，與中一影印社所有交易記錄，其各頁交易金額合計
    與該發票明細對帳單中所載之實際交易金額完全相符，足證
    中興大學研發處向中一影印社採購影印紙及資料影印裝訂等
    費用之實際交易總額，應為二十一萬一千三百零八元無訛。
    而該發票明細對帳單右方所載，扣除實際交易金額後虛開發
    票部分，共同被告謝玉女並乘以百分之五之營業稅率，用以
    要求被告負擔，益證被告有要求共同被告謝玉女浮開發票金
    額，亦即以浮報價額、數量之舞弊方式向中興大學詐取財物
    ，應甚灼然，要堪認定。
  3.經本院前審再傳訊證人謝玉女，其證稱：「（九萬一千三百
    零八元）我有向乙○○催討一、二次，她告訴我，中興大學
    還沒有核銷所以沒有辦法給我」、「沒有付款」云云（參見
    本院上訴卷一第一二四、一二六頁）、「（九萬一千三百零
    八元）還沒有收到」、「（數字）正確」、「（謝玉女與張
    經宇付現金部分）這付現金所開的發票不屬於賒帳的一樣（
    即與賒帳的不一樣），所以沒有算在一起」等語甚明（參見
    本院上訴審卷二第一○五至一○八頁），該證人並於本院更
    一審時為同一之證稱，且證人謝玉女既有記帳，要無對應收
    貨款之收款情形不為記載之理，是被告空言辯稱謝玉女之記
    帳有誤，尚難採信，從而，本案此部分侵占公用財物之事證
    明確，被告此部分犯行，洵堪認定。
  4.被告於八十八年七月起至八十九年九月二十六日間，亦向同
    為美美打字行負責人之謝玉女索取空白收據一批，偽填不實
    採購品項及金額，向中興大學報銷請領，共二十六筆金額（
    參見附表三），合計五萬四千七百九十元，除有上開收據扣
    案可證外，證人即共同被告謝玉女在調查站應訊時以至偵審
    中，均供證並無收據內容所記載之交易無誤。此外，被告住
    處並被查扣美美打字行之空白收據一冊，亦有調查局之搜索
    及扣押筆錄足佐，是依上情，謝玉女供述之上情，應屬真實
    ，被告確有利用美美打字行空白收據虛報詐取上開款項情事
    ，亦堪認定。
  (二)中和文具行及正宜電器行部分：
  1.被告確於八十九年七月間，為中興大學研發處在中和文具行
    賒帳文具用品三批，該文具行負責人林玉雲並即開立號碼分
    別為ＢＶ00000000、ＢＶ00000000、ＢＶ
    00000000號，金額分別為九千八百元、五千四百元
    及六千五百元之統一發票三張（參見附表十），交由被告請
    領貨款，詎被告於中興大學將前述款項全部核發後，竟將所
    領取之前述貨款，拒不發給中和文具行而侵占入己等情，業
    據證人林玉雲於調查站訊問時指訴：「興大研發處於八十七
    年八月間成立後，研發處即陸續與中和文具行有交易往來‧
    ‧‧若請款金額超過一萬元者，均係由該校以電匯方式逕將
    貨款匯入中和文具行之銀行帳戶內，而請款金額在一萬元以
    下者，乙○○在完成報銷領取款項之後，均會以電話通知我
    前往該處領款，並由乙○○親自交付貨款給我收執‧‧‧惟
    我於八十九年七月間分別開立‧‧‧等三張發票‧‧‧三張
    發票我確已交付乙○○，惟迄今乙○○仍未給付我該三張發
    票貨款」、「有的，研發處人員或工讀生確有向中和文具行
    領用上述文具用品，惟我係以結算賒帳總額而開立同等金額
    之發票」等語在卷（參見三○一六號偵查卷八四、八五頁）
    。嗣在偵查中再指述：「是的，有賣出文具給他們，只是至
    今還沒收到貨款，曾向乙○○催收，她說要再查查看，是在
    八十九年十二月間調查局人員來製作筆錄的第二天我去找她
    催收的」等語（參見同上卷一八四頁）。雖證人林玉雲於原
    審改證：「我是中和文具行的廠商，採購文具時並不是乙○
    ○直接來採購，大部分是職員或工讀生來買，他有時只買小
    額的東西，他門來買東西時，他們簽名登記，約一、二個月
    後，我再開發票去向被告乙○○請款，之所以沒有領到款項
    是因為一萬元以下的金額，他們可以向學校領款後再付給我
    ，但是還是有一些還沒有付給我，我曾經向學校即後來的研
    發處長陸大榮反應還沒領到錢，現今尚未領到的款項即起訴
    書所載三張發票的金額」云云（參見原審卷三八○頁），但
    經本院前審訊問結果，證人林玉雲證稱：「這些貨款到現在
    尚未領到」之外，並證稱：發票是在八十九年七月間交給被
    告乙○○，通常交付發票後一、二個星期可收到錢，本件有
    打電話向被告乙○○催款等語（參見本院上訴卷二第四一至
    四三頁）。則以證人林玉雲於八十九年七月間交付發票，但
    至八十九年十二月間猶未收到貨款研判，被告有將其向中興
    大學領取之前述貨款，拒不發給中和文具行侵占入己之情事
    ，應堪認定。
  2.中興大學研發處有於八十九年七月間，請正宜電器行更換辦
    公室之接地插座及線路，並購買乾電池、錄影及錄音帶等物
    品，正宜電器行負責人賴信旭即開立號碼為ＢＶ00000
    000、ＢＶ00000000號，金額分別為九千一百元
    及九千八百元之統一發票二張（參見附表十一），交付被告
    請領貨款，被告亦於八十九年七月間已向中興大學領得上開
    款項之情事，有統一發票影本二張、中興大學黏貼憑證在卷
    可稽（參見同上偵查卷二○七、二○八頁）。證人賴信旭於
    調查站訊問時亦指訴：「有的，興大研發處前任秘書乙○○
    曾於八十九年七月初打電話要求我前往該處辦公室維修冷氣
    機空調系統，我即前往察看損壞情形‧‧‧約二週後，我接
    獲萬女電話通知表示同意由正宜電器行前往維修，我隨即指
    派工人前往興大研發處進行維修冷氣機空調系統，並將事先
    開立金額為三萬元之統一發票交付乙○○本人，令當場應該
    辦公室人員要求，於隔日前往更換接地插座、五．五ＭＭ電
    線、延長線等用品，且萬女當時另向工人訂購乾電池、錄影
    帶、錄音帶等物品，我在幾天後，即將更換接地插座、五．
    五ＭＭ電線、延長線等用品之發票（金額為九千八百元）及
    訂購乾電池、錄影帶、錄音帶等物品連同發票（金額為九千
    一百元）一齊送到該處交給乙○○本人」、「另維修接地插
    座、五．五ＭＭ電線、延長線、及購買乾電池、錄影帶、錄
    音帶物品等兩筆貨款共計一萬八千九百元，雖經我屢次向萬
    女催討，惟迄今萬女均未給付給我」等語（參見同上卷二○
    三頁）。嗣在偵查中亦指證：「有向乙○○催收一次，在八
    十九年年底催收的，過年之後也有去找她一次，但找不到她
    的人」、「沒有（向我表示貨款未核下來）」等語（參見同
    上卷二四三頁）。
  3.又證人賴明榮即賴信旭之父於原審亦證述：「研發處與正宜
    電器行交易都是寄支票給我們，支票抬頭都寫正宜電器行，
    研發處現在還有一部分金額如起訴書所載金額尚未結清，但
    只要金額高於一萬元都已結清，被告沒有直接付款給我們，
    都是以支票交易」等語（參見原審卷三八一頁），足見上開
    之貨款確未支付無誤。雖證人賴信旭於本院前審訊問時改稱
    ：「只有催討一次，我那次催討也沒有找到乙○○」云云，
    但此與上開證人先前所證，明顯不符，且催討未找到即未續
    催，亦不合情理，伊此部分所證，礙難採信。是被告既於八
    十七年七月間即已向中興大學領得上開貨款，後經催討，竟
    仍置之不理，迄未交付上開貨款，其有拒不發給之事證，甚
    為灼然。又證人賴信旭於本院前審訊問時證稱：「（乙○○
    ）應該不會（刻意扣下這些貨款）」，屬其臆測之詞，難據
    為被告之有利認定。綜上所述，被告於中興大學將前述款項
    全部核發後，將所領取之前述貨款，拒不發給中和文具行及
    正宜電器行之金額，共計四萬零六百元侵占入己，均堪認定
    。被告辯稱不清楚有無積欠、上開商號人員均未向其催討貨
    款云云，核係卸責之詞，難以採信，是被告此部分之犯行，
    洵堪認定。
  (三)寰太科技公司部分：
  1.被告乙○○確有於八十九年一月及五月間，先後向寰太科技
    公司私下購買桌上型電腦主機與ＥＰＳＯＮ印表機各一部，
    金額分別為三萬五千一百元及七千六百元，被告雖簽發個人
    支票一張用以支付上開電腦主機之貨款，及以現金支付印表
    機之貨款，但事後卻要求該公司負責人林順孝分別開立如附
    表一所載：買受人為中興大學，品名各為「彩色墨水匣ＨＰ
    」、「碳粉匣ＨＰ」、「噴墨專用紙七二○ＤＰＩ」等電腦
    耗材品名之統一發票五張（發票號碼分別為ＺＢ00000
    000、ＺＢ00000000、ＺＢ00000000、
    ＺＢ00000000及ＺＺ00000000號），供被
    告向中興大學請款等情，業據證人即共同被告林順孝於法務
    部調查局中部地區機動工作組（下稱調查站）應訊時，及偵
    查、審理時均供證明確。林順孝除於調查站應訊時供述：八
    十九年一月中旬，乙○○私下向我表示要購買一部桌上型電
    腦主機，我於同年二月一日請公司員工黃師涵及林欣怡二人
    將電腦主機送至乙○○在台中市○○街住所，該桌上型電腦
    主機等設備總計三萬五千一百元，當日送貨並未收款，事後
    我向乙○○催收給付該主機貨款，乙○○則要求我分別開立
    買受人為中興大學，品名各為「彩色墨水匣ＨＰ」、「碳粉
    匣ＨＰ」、「噴墨專用紙七二○ＤＰＩ」等電腦週邊用耗材
    之統一發票四張，供其作為不實之核銷，事後乙○○開立支
    票一張，供伊公司收執兌領（參見三○一六號偵查卷二七頁
    ），及供述：八十九年五月間，乙○○打電話向伊表示，其
    女兒需要一部印表機，伊於同月三十日晚上七時，親自將該
    印表機送至萬女之台中市興大一村住所安裝完畢，並交由其
    女張濟雅簽收確認，該印表機貨款，乙○○於同年六月五日
    於研發處親自將七千六百元現金交給收執，並要我在研發處
    會計帳簿上簽收等語外（參見同上卷二八頁），復於偵查中
    供證：八十九年一月間，乙○○有買一部組裝電腦，總價三
    萬五千一百元，送至其家，為查扣電腦無訛，乙○○以個人
    支票支付，並要求公司小姐開立四張發票給中興大學等語（
    參見同上卷一七三頁），供述：九千一百三十元之發票物品
    實際無交易，她本來打算要買，但因之前她採購筆記型電腦
    餘款未付清，我怕她又不付款，所以要她先讓我取得貨款，
    確定經費下來，我才送貨，他要買的物品金額總計九千一百
    三十元，所以我開發票給他，後來他告訴我無此筆經費，但
    他表示發票已不見了等語（參見同上卷一七三、一七四頁）
    ，供述：印表機是以現金支付，未開發票，我們洽談後，就
    以前次開立之九千一百三十元發票抵付，有簽收一張空白傳
    票等語在卷（參見同上卷一七四頁）。
  2.依證人前後之供證，至為明確，且於調查站指認被告購得之
    電腦與印表機（參見同上偵查卷八一頁）。而被告乙○○於
    偵查中，亦承認上開電腦主機、印表機是向寰太科技公司購
    買（參見同上卷一六八、一六九頁），則證人即共同被告林
    順孝與被告素無仇隙，要無虛構不利於已之事實，誣陷被告
    之理。復經本院前審以證人身分傳訊，林順孝除再證述確有
    上情無誤外，另證述：「（九千一百三十元的發票）這是先
    開發票，後來沒有實際交易，後來乙○○要買印表機，所以
    就用這張發票抵用」、「公家機關的發票日期，通常不是我
    們寫的，有時候配合對方需要，打發票日期空下來」等語（
    參見本院上訴審卷一第一○二至一○六頁），亦於本院更一
    審時，接受被告選任辯護人交互詰問時，為同一之證稱（參
    見本院更一審卷一一一、一一二頁），佐以該證人亦經原審
    判決有罪確定在案等情，可見證人上開所證各情，應與事實
    相符，自堪採信。又關於發票日期為配合買方預算經費請款
    之需要而暫未填寫部分，尚不能認與情理有違，且統一發票
    跳開一張，亦非不可能，是被告以上情辯稱：林順孝所證不
    實云云，難以採信。此外，復有統一發票（參見同上偵查卷
    三二、三三、三五頁）、寰太科技公司之電腦設備出貨單（
    由被告乙○○簽收）、印表機出貨單（由被告乙○○之女兒
    張濟雅簽收）影本各一份附卷可按，且上開電腦設備及印表
    機，確係於被告台中市○區○○路二三八巷七十號住宅內索
    搜扣得，亦有法務部調查局搜索及扣押筆錄在卷可考，是本
    案之事證明確，被告上開所辯，核係卸責之詞，不足採信，
    被告此部分之犯行，要堪認定。
  3.被告於八十九年八月間，與寰太科技公司間並無交易事實，
    卻仍要求該公司負責人林順孝開立如附表一所載：買受人為
    中興大學，發票號碼分為別ＢＶ00000000、ＢＶ0
    0000000號，金額分別八千二百元、九千四百元之統
    一發票二張，以供被告向中興大學請款，乙○○並給付發票
    金額之一成共計一千七百六十元予寰太科技公司作為補償營
    業稅、營利事業所得稅及利得之用等情，亦據共同被告林順
    孝於調查站訊問時及偵審中供述明確。經本院前審以證人身
    分傳訊，證人林順孝亦證稱：「有開過發票，沒有送貨」等
    情在卷（參見本院上訴審卷一第一○五頁），徵之林順孝於
    八十九年十二月四日法務部調查局第一次訊問時，即已坦承
    伊曾於八十九年八月間，提供上開不實之統一發票二張，供
    被告向中興大學請款，被告並給付發票金額之一成共計一千
    七百六十元予寰太科技公司作為補償等情，並主動交出不法
    所得一千七百六十元，有臺灣臺中地方法院檢察署贓證物款
    收據一紙可稽，是被告否認有此犯行，礙難採信，被告此部
    分犯行，亦堪認定。從而，被告先後以寰太科技公司不實發
    票，虛報詐取款項共計六萬一千八百三十元，洵堪認定。
  (四)上立鎖印行部分：
  1.被告於八十九年三月間，與上立鎖印行交易後，向負責人周
    新財偽稱，欲以實際交易之項目分別開立收據，請周新財提
    供空白收據二張，並表示會將舊收據作廢等情，業據證人周
    新財證述甚詳，被告亦坦承附表五之收據內容係其所填寫等
    語在卷，僅辯稱：收據上所載「配鎖」、「裝鎖」之交易均
    屬實云云。然查，臺灣臺中地方法院檢察署檢察官於九十年
    三月十二日會同被告及證人周新財，親自至中興大學研發處
    現場勘驗結果，證人周新財證稱，伊並未在中興大學研發處
    換鎖、配鎖，是被告空言交易屬實，已難採信。又被告之妹
    萬國華住處於八十九年八月六日遭竊後，係由上立鎖印行負
    責人周新財前往更換大門門鎖，並開立收據一張乙節，亦據
    證人周新財證述無誤，證人周新財並證稱：（附表五）憑證
    編號三一四之上立鎖印行收據，即係伊為萬國華住處換鎖時
    所開立者，交易對象確實非中興大學研發處等語，是被告空
    言交易屬實，亦難採信。
  2.經本院前審及更一審再傳訊，證人周新財亦再證述同一情節
    在卷（參見本院上訴卷一第一四五至一四七頁，更審卷一二
    ○頁）。而依上所述，經臺灣臺中地方法院檢察署檢察官於
    九十年三月十二日會同被告及證人周新財親自往中興大學研
    發處現場勘驗結果，證人周新財證稱：伊並未在中興大學研
    發處換鎖、配鎖，此究屬勘驗明確之事實，被告亦無法供陳
    證人周新財係在中興大學研發處之何一地點，進行換鎖、配
    鎖，其以上情辯稱證人周新財記憶有誤，自難採信，是被告
    此部分犯行，堪予認定。
 (五)今齊有限公司及丞毅儀器有限公司部分：
  1.被告有於八十九年七月間以私人名義，向今齊有限公司負責
    人江誠財購買鈣離子濾心、逆滲透濾心、鈣離子添加劑、水
    質測試組及淨化心等物品己用，詎被告取得上開物品後，竟
    以供中興大學研發處飲水機及洗手臺過濾系統更換耗材之使
    用為由，持上述公司所開立之發票（參見附表六），向中興
    大學報銷請領二萬五千元等情，業據今齊有限公司負責人江
    誠財於調查站應訊時指述：「八十九年七月間，乙○○二次
    代表研發處以電話向今齊公司訂貨」、「該等貨品確係我親
    送中興大學研發處，交由乙○○親收，至於實際用途為何我
    並不清楚」等語（參見三○一六號偵查卷二九二頁）。嗣在
    偵查中亦同此證述（參見同上卷三○四頁）。雖證人江誠財
    於原審改證述：「乙○○向我們買鈣離子濾心、逆滲透濾心
    、鈣離子添加劑等物，乙○○說是中興大學要買，所以我們
    都是開發票給中興大學，以前乙○○在農業系的時候就向我
    買過，也是開給中興大學的發票」等語（參見原審卷三二八
    頁），而被告於調查站應訊時亦曾供稱：「該憑證編號二八
    三發票之交易屬實，該等濾心物品係供研發處本部之飲水機
    及洗手臺過濾系統更換耗材所使用」云云（參見同上偵查卷
    三二二頁），但經檢察官於九十年三月十二日會同被告及證
    人江誠財勘驗中興大學研發處飲水機、洗手臺等設備之濾心
    器材結果，並未發現有上開證人出售之物，且被告亦無法說
    明前述濾心耗材之安裝地點。而中興大學研發處之飲水機，
    係由上玖企業有限公司負責維修、保養，每季並由專人負責
    更換濾心等耗材，復有飲用水設備維護紀錄表影本一份可按
    ，可見被告係將上開耗材購入後供為私用，並非裝設於中興
    大學之公用，之後，再持上開公司所開立發票虛報向中興大
    學請領詐取款項，應甚顯然，此外，復有有今齊有限公司應
    收款項明細表影本一份附卷可稽，被告此部分犯行，事證明
    確，要堪認定。
  2.被告於八十九年七月間以私人名義，向丞毅儀器有限公司負
    責人江烑生，購買雙子星淨化濾心、雙子星軟化濾心等物品
    作為己用，惟被告取得上開物品後，竟以供中興大學研發處
    飲水機及洗手臺過濾系統更換耗材之使用為由，持上述公司
    所開立之發票（參見附表七），向中興大學報銷請領九千五
    百元乙節，除有統一發票影本一紙在卷足佐外（參見同上偵
    查卷一四二頁），丞毅儀器有限公司負責人江烑生並於調查
    站應訊時及偵查中，先後證述：「興大服務處人原乙○○於
    八十九年間，曾打電話向丞毅公司會計小姐李瑞雯訂置實驗
    器材‧‧‧她向本公司洽詢有無雙子星淨化濾心、及雙子星
    軟化濾心等耗材‧‧‧約兩著週後，乙○○再打電話到本公
    司，而由李瑞雯接聽，萬女表示已看到估價單，要求本公司
    送貨到該處及開立發票便於請款，我隨即依她要求，將上述
    雙子星淨化濾心、及雙子星軟化濾心各二只連同本公司統一
    發票送達乙○○之辦公室，由於萬女當時又不在場，我仍依
    照例將該兩項實驗耗材及發票放置她辦公室上即離去‧‧‧
    惟事後丞毅公司人員有向萬女電話確認該批耗材及發票已收
    到」云云（參見同上卷一三八頁）、「（調查筆錄）看過，
    內容實在」、「是的，是乙○○打電話到我們公司訂貨，我
    送貨過去，交易屬實，至於東西，她裝在何處我不知道，貨
    款已請領到了，沒有向我要空白的統一發票去報銷，這些東
    西可以在實驗室用，也可在家庭內使用」云云（參見八十九
    年查字第一三六號卷六一頁）。被告雖辯稱：研發處口的飲
    水機換濾心，洗手抬下有過濾器云云（參見同上偵查卷三六
    八頁）。但上開證人在偵查中，亦未在中興大學研發處找到
    所賣物品（參見同上卷三六五頁），足證被告所辯不實，不
    足採信。再者，本院前審及更一審傳訊證人江誠財、江烑生
    ，渠等二人亦為相同證述（參見本院上訴卷二第三六至四○
    頁、更一審卷一一五至一一七頁），被告辯稱：上開證人記
    憶有誤云云，核屬卸責之詞，礙難採信。此外，被告領款之
    事實，並有中興大學黏貼憑證用紙影本在卷可稽，被告以今
    齊有限公司及丞毅儀器有限公司之上開發票，虛報詐取款項
    共計三萬四千五百元之犯罪事實，均堪認定。
  (六)天一印刷材料行部分：
  1.被告有於八十九年三月至七月間，利用附表八所示天一印刷
    材料行空白收據六張，於其上填寫印刷、牛皮信封、邀請卡
    及金額等不實交易資料後，向中興大學報銷請款共計一萬二
    千零八十五元等情，有上開「免用統一發票收據」六張、中
    興大學黏貼憑證影本在卷可稽（參見三○一六號偵查卷九六
    至一○一頁）。又天一印刷材料行之負責人陳金裕，先於調
    查站證述：「我不認識他們（指宋濟民、乙○○、陳友琪、
    曾志峰），無交往關係，亦無金錢借貸」、「（興大研發處
    ）沒有（委請天一印刷材料行印致文件資料、牛皮信封袋）
    」、「天一印刷材料行與興大研發處確無生意上往來，但天
    一印刷材料行與台中市多家印刷廠有往來，因印刷廠為了業
    務上需要，要求天一印刷材料行提供空白收據供渠等使用，
    因此該六份收據應係與興大研發處向有生意往來之印刷廠取
    得天一印刷材料行空白收據給興大研發處使用」、「與天一
    印刷材料行有生意往來的印刷廠有一百餘家，故我不清楚是
    那家提供」等語（參見同上卷九四頁），於偵查中亦證述：
    「（調查站筆錄）是屬實」、「收據是我的天一印刷材料行
    ，印章也是我們的，但我沒有和中興大學此項買賣，我是紙
    張材料買賣，有一些印刷廠會要求我給他們收據報銷，我要
    去問誰替中興大學作這些印刷，就可知是誰給中興大學的」
    等語（參見同上卷一九一頁）。復於本院前審時為相同之證
    述，足證天一印刷材料行與中興大學研發處間，並無任何生
    意往來，要堪認定。
  2.曾於七十八、九年間至八十九年五月三十日，在天一印刷材
    料行擔任會計工作之證人李美端，於本院前審時證述：天一
    印刷材料行與中興大學研發處之間，並無上開收據所記載之
    交易，且證稱：僅有八十九年三月六日之收據，係與被告之
    配偶張經宇所經營「宇真公司」交易，且除其上「印刷」二
    字係伊書寫外，原來書寫金額為「一千一百六十元」，其中
    「一千」已被改為「二千」，此外，其他文字與收據內容均
    非伊所填寫等情（參見本院上訴卷二第四八至五○頁），足
    證被告確有利用上開收據，於其上填寫印刷、牛皮信封、邀
    請卡及其金額等不實交易資料後，向中興大學虛報取得一萬
    二千零八十五元之情事。被告雖以「宇真公司」於八十九年
    四月一日後已停業，不可能有此交易，應係陳金裕、李美端
    誤記云云置辯，但被告配偶張經宇即使在「宇真公司」登記
    停業之後，仍偶有營運，此係渠與被告均自承之事實（如以
    「展琰有限公司」銷售貨物部分），是被告此部分所辯云云
    ，礙難採信，是其該部分犯行，均極明確，要堪認定。至本
    院函調之中興大學請款資料，縱有檢附其中四份印刷之「樣
    本」，但確非與天一印刷材料行之交易資料，業如前述，故
    亦難為有利於被告之認定。
  (七)興大照相材料行部分：
  1.被告於八十九年七月間，向興大照相材料行負責人李炳熞偽
    稱欲購幻燈片、鋰電池及軟片、相片等物品，要求李炳熞開
    立如附表九所示統一發票二張（發票號碼為ＢＶ00000
    000、ＢＶ00000000，金額分為九千三百元、八
    千九百九十元），供其報銷核撥經費，俟通知再行交貨付款
    等情，業據證人李炳熞於偵審中指證歷歷，並有帳冊影本一
    份可查，而證人李炳熞與被告間，並無嫌隙存在，應無陷害
    之可能。
  2.被告於本院審理時，雖辯稱確有交易，應係請工讀生去拿底
    片，事後亦請工讀生前去付款云云，但經本院前審及更一審
    ，傳訊證人李炳熞，伊仍證稱：「是的，這發票的印花稅也
    是我付的，乙○○有告訴我等有經費後再支付，我曾打電話
    給乙○○，但她不在，我就沒有再問了」、「確實沒有付款
    ，若有付款的話，我們一定會登記」等語（參見本院上訴審
    卷一第一四九頁、更一審卷一一八、一一九頁），況被告就
    其上開所辯，亦無法提出證據以茲證明，是其所辯云云，自
    難採信。此外，復有中興大學黏貼憑證影本附卷可憑，從而
    ，此部分事證明確，被告此部分犯行，洵堪認定。
  (八)綜上所述，被告自八十八年七月間起，購辦公用物品浮報價
    額、數量及利用職務上之機會詐取財物、侵占公用財物之金
    額合計四十六萬二千九百五十五元，均極明確，要堪認定，
    被告上開犯行，自應依法論科。
四、查被告行為後，刑法業於九十四年二月二日修正公布，並自
    九十五年七月一日施行，而貪污治罪條例第二條亦於九十五
    年五月三十日配合刑法之修正而修正公布，並自九十五年七
    月一日起施行。另商業會計法第七十一條亦於九十五年五月
    二十四日修正公布，並於公布日施行。茲就與本案適用有關
    之條文，比較說明如下：
  (一)公務員定義部分：
    刑法第十條第二項關於公務員之定義，原規定「稱公務員者
    ，謂依法令從事於公務之人員」，修正公布為「稱公務員者
    ，謂下列人員：一　依法令服務於國家、地方自治團體所屬
    機關而具有法定職務權限，以及其他依法令從事於公共事務
    ，而具有法定職務權限者。二　受國家、地方自治團體所屬
    機關依法委託，從事與委託機關權限有關之公共事務者」，
    而貪污治罪條例第二條原規定「依據法令從事公務之人員，
    犯本條例之罪者，依本條例處斷；其受公務機關委託承辦公
    務之人，犯本條例之罪者，亦同」，亦配合刑法之修正而修
    正公布為「公務員犯本條例之罪者，依本條例處斷」，即與
    刑法採同一之公務員定義。是被告行為後，法律對於公務員
    之定義已有變更。就新舊法比較結果，新法並無較有利之情
    形，自仍應適用舊法即行為時法之規定。
  (二)商業會計法第七十一條部分：
    修正前後商業會計法第七十一條之內容並未變動，惟刑度有
    所變更，修正前商業會計法第七十一條之法定刑度為五年以
    下有期徒刑、拘役或科或併科新台幣十五萬元以下罰金，修
    修正後商業會計法第七十一條之法定刑度則變為五年以下有
    期徒刑、拘役或科或併科新台幣六十萬元以下罰金，比較新
    舊法結果，應以舊法有利於被告，自應適用舊法即行為時法
    之法律。
  (三)連續犯部分：
    被告行為後，關於刑法第五十六條連續犯之規定業經刪除，
    刪除連續犯後須依數罪併罰之規定處罰，比較修正前後之規
    定，以修正前之規定較有利於被告，且此項刪除雖非犯罪構
    成要件之變更，但顯已影響行為人刑罰之法律效果，自屬法
    律有變更，依刑法第二條第一項前段之規定，自應適用修正
    前之行為時法規定論以連續犯。
  (四)牽連犯部分：
    刑法第五十五條後段關於牽連犯之規定亦已刪除，本件被告
    於舊法時期所犯之數罪，依新法應各別多次論斷之結果（即
    數罪併罰），其刑度顯較修正前應依刑法第五十五條後段之
    規定以從一重之罪為重，經比較新舊法結果，因行為後之法
    律不利於行為人，應依刑法第二條第一項前段之規定，適用
    被告行為時之法律。
  (五)法定刑中罰金刑部分：
    刑法第三十三條第五款業經修正公布，修正後刑法第三十三
    條第五款規定「罰金：新臺幣一千元以上，以百元計算之」
    ，與修正前刑法第三十三條第五款規定「罰金：（銀元）一
    元以上」不同。比較新舊法結果，以修正前即行為時法較有
    利於被告，故依刑法第二條第一項前段規定，本案關於法定
    刑罰金部分，自應適用行為時之法律。
  (六)褫奪公權部分
    刑法第三十七條第二項修正為：「宣告一年以上有期徒刑，
    依犯罪之性質認為有褫奪公權之必要者，宣告一年以上十年
    以下褫奪公權。」而修正前之規定：「宣告六月以上有期徒
    刑，依犯罪之性質認為有褫奪公權之必要者，宣告一年以上
    十年以下褫奪公權。」本件被告經宣告有期徒刑十年二月，
    依貪污治罪條例第十七條之規定，應宣告褫奪公權，修正後
    對被告而言並未較有利，自應適用行為時法即修正前刑法第
    三十七條第二項之規定，宣告褫奪公權。
五、論罪部分：
  (一)按貪污治罪條例第四條第一項第三款之犯罪態樣，為「建築
    或經辦公用工程或購辦公用器材、物品，浮報價額、數量或
    收取回扣，或有其他舞弊情事者」，係屬公務員之重大貪污
    行為，為同條例第五條、第六條之特別規定。惟所謂「浮報
    價額、數量」，係指就原價額、數量故為提高，以少報多，
    從中圖利而言，則有關「其他舞弊情事」之概括補充性規定
    ，應指與浮報價額、數量、收取回扣等獲取不法利益者有同
    等危害性，方可相提併論，例如偷工減料、以劣品冒充上品
    、以膺品代替真品等是。倘若實際上並未購買物品，而僅虛
    列價額、數量，藉以牟利，則與該條所謂之浮報價額、數量
    、收取回扣或其他舞幣情事之含義不符，除犯他項罪名外，
    尚難遽以上開罪名論擬。另按貪污治罪條例第四條第一項第
    三款之建築或經辦公用工程，浮報價額、數量罪，係同條例
    第五條第一項第二款利用職務上之機會詐取財物罪之特別規
    定，應優先於後者之適用。復按貪污治罪條例第四條第一款
    之侵占公用財物罪，係以意圖為自己或第三人不法之所有，
    而將自己保管或持有之公用財物，易持有為所有或擅自處分
    為構成要件。貪污治罪條例第五條第一項第二款所定之利用
    職務上機會詐取財物罪，則係指公務員為圖取不法所得，而
    假藉其職務上所可利用之機會，以欺罔等不誠實之方法，獲
    取不應或不能取得之財物，即足當之。
  (二)查被告乙○○向中一影印社、中和文具行及正宜電器行等商
    號採購上開尚未付款之物品，並未先行墊付款項乙節，業經
    證人謝玉女、林玉雲、賴信旭、賴明榮等人證述甚明，是被
    告向中興大學領款後拒不給付予上開商號而易持有為不法所
    有之行為，自構成貪污治罪條例第四條第一款之侵占公用財
    物罪。公訴人認該部分構成貪污治罪條例第四條第一項第三
    款購辦公用物品其他舞弊情事罪，尚有未洽，在同一基本社
    會事實下，該部分起訴法條應予變更。再查被告持中一影印
    社開立之發票浮報價額、數量共十四萬三千八百十二元，核
    該部分成立貪污治罪條例第四條第一項第三款購辦公用物品
    ，浮報價額、數量罪。又被告將其私人向寰太公司、中一影
    印社、美美打字行、上立鎖印行、金齊公司、丞毅公司、天
    一印刷材料行、興大照相材料行購買之物品，偽為中興大學
    研發處所採購，向中興大學詐領款項，或實際上未購買物品
    ，猶虛列價額、數量，藉以向中興大學詐領款項牟利，該部
    分應構成貪污治罪條例第五條第一項第二款利用職務上機會
    詐取財物罪。公訴人認該部分亦構成貪污治罪條例第四條第
    一項第三款購辦公用物品其他舞弊情事罪，尚有未合，在同
    一基本社會事實下，該部分起訴法條應予變更。另被告就林
    順孝、謝玉女二人提供不實發票予被告之行為，係犯修正前
    商業會計法第七十一條第一款填製不實會計憑證罪，此兩部
    分犯行，分別與林順孝、謝玉女間，有犯意聯絡及行為分擔
    ，均為共同正犯。被告前開「上立鎖印行」兩部分，及「天
    一材料行」虛報款項一萬二千零八十五元部分，核另犯刑法
    第二百十六條、第二百十條之行使偽造私文書罪，被告所犯
    偽造私文書之低度行為，應為行使之高度行為所吸收，不另
    論罪。被告多次行使偽造私文書之犯行，雖未經起訴，惟與
    起訴部分有修正前牽連犯之裁判上一罪關係，本院自應一併
    審理。又被告持內容不實發票及收據，並將此不實內容登載
    於職務上所掌之請款憑證上，向中興大學請款，使中興大學
    因而發給款項，致受有損害之行為，此部分行為，核係犯刑
    法二百十六條、第二百十三條行使公文書不實登載罪。被告
    多次填製不實會計憑證、行使公文書不實登載罪、行使偽造
    私文書罪、侵占公用財物罪、利用職務上之機會詐取財物罪
    等犯行，均時間緊接，手段相同，觸犯構成要件相同罪名，
    顯係分別基於概括犯意反覆為之，均應依修正前刑法第五十
    六條連續犯之規定，各以一罪論，並加重其刑。被告填製不
    實會計憑證、行使偽造私文書、行使公文書不實登載、購辦
    公用物品浮報價額數量之目的，在於侵占公用財物及利用職
    務上之機會詐取財物，因此被告填製不實會計憑證、行使公
    文書不實登載、行使偽造私文書、購辦公用物品浮報價額數
    量、侵占公用財物及利用職務上之機會詐取財物等罪間，具
    有手段目的之牽連關係，應依修正前刑法牽連犯之規定，從
    情節較重之侵占公用財物罪處斷。
  (三)原審審理結果，認被告罪證明確，予以論科，固非無見。但
    原審就附表四所示，以展琰公司發票請款部分，認定被告與
    同案被告張經宇，均犯有刑法第二百十六條第二百十三條之
    行使公文書不實登載罪及貪污治罪條例第四條第一項第三款
    購辦公用物品其他舞弊情事罪，且認定被告購辦公用物品舞
    弊所得財物有五十一萬九千九百零五元，顯與卷內罪證未符
    （詳如後敘），自有違誤。又原判決未就上立鎖印行、天一
    印刷材料行部分，調查認定應成立刑法第二百十六條第二百
    十條之罪，依上所述，亦有可議。且原判決就被告向中興大
    學領款後拒不給付予上開商號之行為，及虛列價額、數量向
    中興大學領款牟利之行為，認係成立貪污治罪條例第四條第
    一項第三款之購辦公用物品其他舞弊情事罪，尚有未洽。被
    告提起上訴，否認上開犯罪，依上所述，難認有理由，惟原
    判決此部分既有上開可議，即屬無可維持，應由本院就該部
    分暨定執行刑均撤銷改判（其他利用職務上機會詐取財物罪
    部分，已由本院前審撤銷改判無罪，業已確定）。爰審酌被
    告擔任國立大學之購辦公用物品職責，理應盡忠職守，照實
    辦理，竟利用職務之便，侵占公用財物及以浮報價額數量等
    方式詐取財物，所得高達四十六萬二千九百五十五元，犯罪
    手段、所生危害等一切情狀，量處如主文第二項所示之刑，
    並依同條例第十七條規定，宣告褫奪公權六年，以示懲儆。
    又被告上開貪污犯罪所得財物四十六萬二千九百五十五元，
    應追繳並發還被害人國立中興大學，如全部或一部無法追繳
    時，以其財產抵償之。
六、不另為無罪諭知部分：
  (一)本件公訴意旨另以：被告與同案被告張經宇（乙○○之配偶
    ，本院前審撤銷改判有期徒刑四月，未據上訴，業已確定）
    ，基於虛報款項之犯意聯絡，由同案被告張經宇向「展琰有
    限公司」（下稱展琰公司）之負責人周耀珍，以支付發票金
    額百分之三之費用，作為年終營利事業所得稅，及營業稅另
    由張經宇負擔之代價，取得附表四所示發票六張，其中，除
    編號ＺＢ00000000號之發票，係由被告乙○○填寫
    外，其餘五張均由同案被告張經宇填寫不實交易資料，供被
    告乙○○向中興大學報銷請款，共計虛報款項五萬六千九百
    五十元，因認同案被告張經宇此部分所為，與被告乙○○共
    犯刑法第二百十六條、第二百十三條之行使公務員登載不實
    文書罪，及貪污治罪條例第四條第一項第三款之購辦公用物
    品舞弊罪，所犯二罪為牽連犯，應依貪污治罪條例第四條第
    一項第三款之購辦公用物品舞弊罪處罰云云。
  (二)按犯罪事實應依證據認定之，無證據不得認定犯罪事實，為
    修正後刑事訴訟法第一百五十四條第二項，定有明文。又按
    ，認定不利於被告之事實，須依積極證據，茍積極證據不足
    為不利於被告事實之認定時，即應為有利於被告之認定，更
    不必有何有利之證據（參照最高法院三十年上字第八一六號
    判例意旨）。本件公訴人指訴被告與同案被告張經宇，涉有
    上開犯行，係以：1.同案被告張經宇雖辯稱：展琰公司如附
    表四所示六張統一發票，其上所所記載之交易內容均屬實，
    係被告乙○○透過其向中一影印社及天一印刷材料行購買云
    云，但被告乙○○卻供稱其未曾委請被告張經宇替中興大學
    研發處，向天一材料行、中一影印社及展琰有限公司採購任
    何物品，二人為夫妻關係，供詞卻不相符合，顯不合理。
    2.由請款紀錄顯示，中興大學研發處於八十八年九月份，計
    向中一影印社採購Ａ四、Ｂ四及Ａ三之影印紙十九箱（詳附
    表二憑證編號○三七、○三八，發票號碼ＸＦ000000
    00、ＸＦ00000000、金額分別為九千五百元、九
    千六百八十元），金額共一萬九千一百八十元，同年月又向
    展琰公司採購Ｂ四、Ａ三及Ａ四影印紙計二十二箱（參見附
    表四之一憑證編號○五七、○五九，發票號碼ＸＦ0000
    0000、ＸＦ00000000、金額分別為九千四百五
    十元及九千元），金額共一萬八千四百五十元。惟依扣押物
    編號壹之十帳冊影本資料中之中興大學研發處與中一影印社
    交易紀錄，顯示中興大學研發處之資料影印均委外由中一影
    印社代為影印裝訂，實無於八十八年九月間，再大量訂購金
    額高達三萬七千六百三十元影印必要。3.被告乙○○既已向
    中一影印社購買影印紙，該影印社售予同案被告張經宇之價
    格又與售予興大研發處價格相同，業據被告謝玉女供承在卷
    ，則被告乙○○又何需透過同案被告張經宇再輾轉向中一影
    印社採購影印紙，此與常理有違，顯示該批發票應無實際交
    易行為。此外，同案被告張經宇供稱，其向天一印刷材料行
    及中一影印社進貨時，均未要求上開行號開立發票，惟其卻
    借用展琰公司之發票交予被告乙○○報銷請款，此舉無異額
    外負擔因開立發票所課徵之營業稅，其未向上開行號索取統
    一發票抵稅之行為，實與一般商業習慣大相逕庭，同案被告
    張經宇前曾任公司之負責人，當熟知此點，乃竟未索取發票
    ，復無法提出確實交易之據，顯見如附表四所示六張統一發
    票所載之內容，均為不實交易等，資為論據。經查：
  1.同案被告張經宇於調查站應訊時供述：「八十六年間開設宇
    真公司，並擔任負責人，八十八年初停業」、「（宇真公司
    與興大研發處）有生意往來，因我太太乙○○是興大研發處
    秘書，負責採購業務，該處有需要影印紙張、信封等物品時
    ，她會直接向我訂購，我再開立收據交予她向興大研發處請
    款，交易時間、品名、數量我現在記不清楚」、「影印紙張
    及信封我都向中一影印社調貨」、「我與興大研發處交易均
    有開立發票，八十八年宇真公司停業後因沒有發票，我才找
    周耀珍幫忙，使用展琰公司發票，交由乙○○向興大研發處
    請款，貨款都由乙○○保管」、「我並未曾向其他廠商索取
    不實交易或空白發票、收據供乙○○向興大研發處請款」、
    「何以該處於同一個月要兩次購買影印紙張，要問乙○○才
    清楚」、」、「除憑證編號一八七所附發票內容是乙○○填
    寫外，其餘五張發票是我本人填寫」等語（參見三○一六號
    偵查卷二六四頁），嗣在偵審中，亦分別供述：「有（賣影
    印紙給中興大學）」、「信封是我自己訂購的，影印紙是向
    中一調的」、「這五張發票之信封我是向天一拿的」、「（
    這五張發票開立）有（經過展琰公司同意），我向展琰周耀
    珍借的」云云（參見同上卷二九七、二九八頁）、「確實有
    該些發票所記載之交易，我支付發票金額（即營業金額）百
    分之三作為借用的代價，我賣給中興大學影印紙是向中一影
    印社調貨，以批發價購買，我再賣給中興大學的價格當然必
    須加上利潤，亦即用市價賣給中興大學」等語（參見原審卷
    九九、一○○頁）。依同案被告張經宇在調查站及偵審中之
    供述，渠均供述：有發票內容之實際交易，並無前後供述不
    一之情形。
  2.就張經宇向「展琰公司」之負責人周耀珍取得六張發票部分
    ，證人即同案被告周耀珍（經原審判決有期徒刑三月緩刑二
    年，未據上訴，業已確定）於調查站訊問時供述：「興大研
    發處並未曾有任何人直接找我洽談上述信封袋等購買業務，
    但因張經宇到大陸任職（詳細時間記不清楚），他所開設之
    宇真企業有限公司原有客戶即由我來接手，我並未承印興大
    研發處上述牛皮信封、影印紙、中、西式信封、會議資料袋
    等，應係張經宇自己與該處接洽經辦」、「宇真公司在手工
    製版的時期，即係本公司客戶，張經宇從大陸回來後（詳細
    時間記不清楚），又接手宇真公司原有客戶，可能宇真公司
    已經辦理停業，所以必需使用展琰公司統一發票，其代價即
    將渠客戶之彩色印刷製版工作交由我承攬，我向他收取發票
    金額百分之三費用，營業稅由渠負擔」、「我本人並未與興
    大研發處有生意往來，興大研發處有上述展琰公司統一發票
    ，應係因張經宇配偶乙○○在興大研發處任職，而張經宇開
    設之宇真公司與中興大學各單位、系所均有生意往來，才會
    有本公司統一發票，上開統一發票除最後乙張我無法判定何
    人書寫外，其餘五張統一發票均係張經宇的筆跡，是他到本
    公司原設籍所在的台中市西屯區○○○街九三號處開立，故
    該六筆交易是否屬實我不清楚」等語（參見同上偵查卷一○
    八頁），嗣在偵審中亦分別供述：「（調查站筆錄）看過，
    內容實在」、「前面五張是我學長張經宇的筆跡‧‧‧最後
    一張是誰寫的，我不清楚」、「扣案的六紙發票都不是我們
    公司出貨，至於他有無出貨我不知道，他是跟我借發票，我
    跟他收發票金額百分之三作年終營利事業所得稅，另外稅額
    他自行負擔」云云（參見同上卷一九三頁）、「因那時他經
    營的宇真公司已經停業，所以他即借用展琰公司的發票，附
    表四的交易我並沒有接洽過，應該是張經宇去接洽，我是收
    取營業金額（營業稅除外）百分之三作為張經宇借用發票的
    代價」等語（參見原審卷九九頁），經核證人周耀珍上開供
    述，與同案被告張經宇之供述，尚無歧異不一致情形。
  3.公訴人指述同案被告張經宇供述，與被告乙○○之供述有不
    一致之情形，惟被告乙○○於九十年二月二十六日在調查站
    應訊時所供述：「我先生‧‧‧曾向我推介天一印刷材料行
    、展琰有限公司及中一影印社等三家廠商作為日後興大研發
    處採購物品之參考，我就印象所及，張經宇除向我推介上述
    三家廠商外，我未曾委請張經宇替興大研發處向上述三家廠
    商採購任何物品」等語（參見同上卷三二○頁），在同日經
    檢察官訊問時供述：「沒有（委託我先生張經宇向中一購買
    影印紙）」乙節（參見同上卷三四四頁），係就其有無委託
    同案被告張經宇代向上開廠商購買物品之事，所為之供述。
    至中興大學研發處曾否向同案被告張經宇經營之「宇真公司
    」採購物品部分，被告乙○○雖於調查站應訊時供述：「我
    已不記得興大研發處曾否向張經宇經營之宇真企業有限公司
    採購物品」等語（參見同上卷三二○頁），但其在九十年三
    月二日（當時被告乙○○仍被羈押並禁止接見通信）所陳報
    之聲請狀即載述：「八十七年八月研發處成立時人手不足，
    購買文具、紙張等，為圖便利，似曾向宇真公司購買貨品，
    但應屬極少數且價格絕對合理」等語（參見同上卷三五二頁
    ）。依據上情，被告乙○○在偵查中亦已供述曾向同案被告
    張經宇所經營之「宇真公司」採購物品，尚難認定同案被告
    張經宇與被告乙○○此部分之供述有不一致之情形。
  4.同案被告張經宇雖辯稱：附表四所示六張發票之交易，其中
    關於信封、信紙係請劉榮武印製，影印紙則向謝玉女批購，
    渠再賣給中興大學研發處以賺取合理利潤乙節，再析述如下
    ：
  Ａ、證人劉榮武於原審時證述：「我從事印刷行‧‧‧被告張
      經宇於四、五年前與我交易，他都請我印研發處信封、信
      紙或牛肉麵店的點餐單，我幫張經宇印研發處信封有小四
      開、大五開、十二開、大四開，信紙是Ａ四規格，每次交
      易信封的數量約一千到三千之間，信紙約在一百二十到二
      百之間‧‧‧大十二開信封每一千個七、八百元，小四開
      及小五開信封每一千個約一千五百至一千八百元，大四開
      每一千個約一千六百至一千九百元，信封紙一千張四百五
      十元左右，剛開始都是張經宇提供材料，後來都是我提供
      材料，被告張經宇每次交易都是付現金」等語（參見原審
      卷二五七頁）。伊所證述之承製信封數量與附表四後面四
      張發票（參見三○一六號偵查卷一一三至一一六頁）所記
      載之信封數量，尚屬相當，其間亦有價差可圖，是同案被
      告張經宇此部分所辯，並非無據。且本案經搜索既查扣有
      共同被告謝玉女所經營「美美打字行」之空白收據一冊，
      如無上開交易，被告乙○○儘可單獨利用「美美打字行」
      之上開空白收據，為此部分之虛報行為，應無再與配偶即
      同案被告張經宇共同利用「展琰公司」之發票為此犯行之
      必要。
  Ｂ、證人即同案被告謝玉女於偵查中供述：「我有賣（影印紙
      ）給張經宇，但不知他有無轉賣給研發處」云云（參見三
      ○一六號偵查卷三四三頁），雖伊亦供稱「（我賣影印紙
      給張經宇之價格與賣給中興大學之價錢）都是一樣價錢」
      等語，但謝玉女並未供證同案被告張經宇係以相同之價格
      ，將影印紙轉賣給中興大學研發處，且伊於原審訊問時，
      就同案被告張經宇向伊購買影印紙之成本，亦為「記不清
      楚」之陳述（參見原審卷一九○頁）。再者，如將附表四
      前二張發票所示購買影印紙張之價格，與附表二所示中興
      大學研發處購買影印紙張之價格（業經被告乙○○浮報價
      格）相互比較，其價格亦非全然一致。又經原審訊問結果
      ，謝玉女再供證：「被告張經宇在八十九年間確實有向我
      購買影印紙，我有開收據，但未開發票」、「現金交易的
      部分，我未記帳」等語（參見原審卷一八九頁）。雖謝玉
      女無法明確供述伊將影印紙賣給同案被告張經宇之價格，
      但既未開發票，謝玉女自不可能在伊與同案被告張經宇之
      交易間，向張經宇收取營業稅款，則謝玉女將影印紙賣給
      同案被告張經宇之價格，與伊將影印紙賣給中興大學之含
      稅價格，自不可能毫無價差。公訴人依證人即同案被告謝
      玉女於偵查中供稱：「（我賣影印紙給張經宇之價格與賣
      給中興大學之價錢）都是一樣價錢」等語，即據以認定同
      案被告張經宇不可能向謝玉女購買影印紙，再賣給中興大
      學研發處，顯有誤認。
  Ｃ、至同案被告張經宇向謝玉女購買影印紙時，未要求謝玉女
      開立發票，後來再將影印紙轉賣給中興大學研發處時，雖
      須負擔上開因開立發票所需負擔之費用，但利潤之有無及
      多寡，繫於其間之買賣價差，尚不能因此即認同案被告張
      經宇在此買賣之間，無利可圖。又中興大學研發處之資料
      影印，縱有委外由中一影印社代為影印裝訂之情事，但有
      無必要於八十八年九月間，再訂購金額共計三萬七千六百
      三十元之影印紙，以上開影印紙係屬消耗品，且購買時間
      距本案開始偵查時間已有一年以上，自難僅憑臆測而為上
      開認定。且證人即中興大學研發處之工讀生陳友琪，於原
      審時證稱：「有，我曾經看過張經宇送影印紙到研發處，
      但時間我已經不記得」等語（參見原審卷三一四頁），依
      據上情，尚難認定此部分影印紙張之交易，及被告乙○○
      請款之科目與金額，均屬不實。
  5.綜上所述，公訴人指訴被告與張經宇，共犯刑法第二百十六
    條第二百十三條行使公務員登載不實文書罪及貪污治罪條例
    第四條第一項第三款之購辦公用物品舞弊罪，此等部分犯罪
    ，核屬不能證明，惟因公訴人認被告此部分所犯，與前開論
    罪科刑部分，有修正前連續犯之裁判上一罪關係，爰不另為
    被告無罪之諭知。
據上論斷，應依刑事訴訟法第三百六十九條第一項前段、第三百
六十四條、第二百九十九條第一項前段、第三百條，修正前貪污
治罪條例第二條前段、第四條第一項第一款、第三款、第五條第
一項第二款、第十條第一項、第二項、第十七條、第十九條，修
正前商業會計法第七十一條第一款，刑法第十一條、第二條第一
項、修正前第二十八條、修正前第五十六條、第二百十六條、第
二百十條、第二百十三條、修正前第五十五條、修正前第三十七
條第二項，判決如主文。
本案經檢察官甲○○到庭執行職務。
中　　華　　民　　國　　96　　年　　10　　月　　31　　日
        　　刑事第八庭    審判長法　官  羅  得  村
　　　　　　　　　　　　　　    法　官  劉  榮  服
　　　　　　　　　　　　　　　  法　官  張  靜  琪
上列正本證明與原本無異。
如不服本判決應於收受送達後十日內向本院提出上訴狀，其未敘
述上訴之理由者並得於提起上訴後十日內向本院補提理由書（均
須按他造當事人之人數附繕本）。
                                書記官  陳  俞  豪
中　　華　　民　　國　　96　　年　　10　　月　　31　　日
附錄法條
貪污治罪條例第四條：
有下列行為之一者，處無期徒刑或十年以上有期徒刑，得併科新
臺幣一億元以下罰金：
一、竊取或侵占公用或公有器材、財物者。
二、藉勢或藉端勒索、勒徵、強占或強募財物者。
三、建築或經辦公用工程，或購辦公用器材、物品，浮報價額、
    數量、收取回扣或有
    其他舞弊情事者。
四、以公用運輸工具裝運違禁物品或漏稅物品者。
五、對於違背職務之行為，要求期約或收受賄賂或其他不正利益
    者。
前項第一款至第四款之未遂犯罰之。
貪污治罪條例第五條
有下列行為之一者，處七年以上有期徒刑，得併科新台幣六千萬
元以下罰金：
一  意圖得利，擅提或截留公款或違背法令收募稅捐或公債者。
二  利用職務上之機會，詐取財物者。
三  對於職務上之行為，要求、期約或收受賄賂或其他不正利益
    者。
前項第一款及第二款之未遂犯罰之。
九十五年五月二十四日修正前商業會計法第七十一條
商業負責人、主辦及經辦會計人員或依法受託代他人處理會計事
務之人員有下列情事之一者，處五年以下有期徒刑、拘役或科或
併科新臺幣十五萬元以下罰金：
一、以明知為不實之事項，而填製會計憑證或記入帳冊。
二、故意使應保存之會計憑證、會計帳簿報表滅失毀損。
三、偽造或變造會計憑證、會計帳簿報表內容或毀損其頁數。
四、故意遺漏會計事項不為記錄，致使財務報表發生不實之結果
。
五、其他利用不正當方法，致使會計事項或財務報表發生不實之
    結果。
刑法第二百十條
偽造、變造私文書，足以生損害於公眾或他人者，處五年以下有
期徒刑。
刑法第二百十三條
公務員明知為不實之事項，而登載於職務上所掌之公文書，足以
生損害於公眾或他人者，處一年以上七年以下有期徒刑。
刑法第二百十六條
行使第二百十條至第二百十五條之文書者，依偽造、變造文書或
登載不實事項或使登載不實事項之規定處斷。
